臺灣桃園地方法院刑事判決　　　　　　　　　　　　　　九十一年度訴緝字第三號
　　公　訴　人　臺灣桃園地方法院檢察署檢察官
　　被　　　告　甲○○
　　指定辯護人　本院公設辯護人　丙○○
右列被告因違反懲治盜匪條例等案件，經檢察官提起公訴（八十九年度偵字第三三四
九號），本院判決如左：
    主  文
甲○○損壞他人機車之座墊、輪胎，足以生損害於他人，處有期徒刑肆月，如易科罰
金，以佰元折算壹日。扣案之西瓜刀壹把沒收。
被訴違反懲治盜匪條例部分無罪。
    事  實
一、甲○○因丁○○欠其新台幣（下同）一千元，且曾遭丁○○毆打，於民國八十九
    年二月二十二日凌晨五時許，竟持其所有之西瓜刀一把，至桃園縣桃園市○○街
    六十七號十樓八室丁○○之住處，欲向丁○○索討一千元，惟在敲丁○○之房門
    數十分鐘無人回應後，乃帶著該把西瓜刀下樓欲離開，適發現丁○○所有之ＥＶ
    Ｓ－四二三號輕型機車停於該處，即以該把西瓜刀劃破該部機車座墊及戳破輪胎
    ，足以生損害於丁○○。嗣於同年月廿七日一時許，始在桃園市○○路廿八之一
    號乙○○之住處為警查獲，並扣得前開西瓜刀一把。
二、案經丁○○訴由桃園縣警察局大園分局報請臺灣桃園地方法院檢察署檢察官偵查
    起訴。
    理  由
甲、有罪（毀損他人物品罪）部分：
一、訊據被告甲○○對於右揭犯罪事實，固坦承曾於右揭時間前往告訴人丁○○住處
    追討債務，並以刀劃破告訴人所有之前開機車座墊及戳破輪胎等情，惟辯稱伊當
    天未攜帶西瓜刀，扣案之西瓜刀是證人乙○○家裡的，不是伊所有，伊是上樓去
    敲告訴人房門沒人回應，下樓的時候在旁邊的麵攤拿了一把小刀子劃破告訴人機
    車座墊及戳破其輪胎云云，惟扣案之西瓜刀確實為被告所攜往桃園縣桃園市○○
    路廿八之一號證人乙○○住處無誤，業據證人乙○○於警訊及本院九十一年一月
    二十三日訊問時證述明確，且告訴人所有之前開機車座墊確實係遭扣案之西瓜刀
    所劃破，業經承辦之警員於查獲被告時，帶同被告至現場比對無誤，有現場比對
    照片在卷可稽（見偵查卷第二十七頁背面下面及第二十八頁照片），足認被告所
    辯顯為事後卸責之詞，不足採信。本案復有扣案之西瓜刀一把、卷附比對照片二
    張可資證明。是此部份事證明確，被告犯行洵堪認定，應予依法論科。
二、核被告持刀劃破告訴人所有之前開機車座墊及戳破輪胎之行為，係犯刑法第三百
    五十四條之毀損他人物品罪。爰審酌被告僅係為向告訴人追討一千元，竟攜帶西
    瓜至告訴人住處，並以該把西瓜刀毀損告訴人之機車，其惡性非輕，所生之損害
    非微，惟念其犯後坦承毀損犯行，犯罪後態度尚可等一切情狀，量處如主文所示
    之刑。又被告行為後，原刑法第四十一條有關有期徒刑易科罰金之規定，已於九
    十年一月四日修正，並經總統於同年月十日公布，於同年月十二日施行，該條文
    第一項前段修正後規定：「犯最重本刑為五年以下有期徒刑以下之罪，而受六個
    月以下有期徒刑或拘役之宣告，因身體、教育、職業、家庭之關係或其他正當事
    由，執行顯有困難者，得以一元以上三元以下折算一日，易科罰金。」，以之與
    修正前刑法第四十一條規定之內容相比較，對被告所犯之罪刑得易科罰金之結果
    均相同，爰依刑法第二條第一項前段規定，適用裁判時即修正後刑法第四十一條
    第一項前段之規定，諭知易科罰金之折算標準，附此敘明。扣案之西瓜刀一把為
    被告所有，且係被告用以犯本案之物，已如前述，爰依刑法第三十八條第一項第
    二款之規定，予以宣告沒收。
乙、無罪（違反懲治盜匪條例）部分：
一、公訴意旨另略以：被告甲○○與真實姓名、年籍均不詳之成年男子，共同意圖為
    自己不法之所有，於八十九年二月廿二日凌晨五時許，持其所有之西瓜刀一把，
    侵入桃園市○○街六十七號十樓八室丁○○之住處內（侵入住宅部分未據告訴）
    ，以前開刀械脅迫丁○○，致使丁○○不能抗拒，乃任由甲○○及該男子將其皮
    衣二件及現金新台幣五千元取走。嗣於同月廿七日一時許，始在桃園市○○路廿
    八之一號住處為警查獲，並扣得前開西瓜刀一把，因認被告涉有懲治盜匪條例第
    五條第一項第一款之強盜罪嫌。
二、按犯罪事實應依證據認定之，無證據不得推定其犯罪事實。又不能證明被告犯罪
    者，應諭知無罪之判決。刑事訴訟法第一百五十四條、第三百零一條第一項分別
    定有明文。又事實之認定，應憑證據，如未能發現相當證據，或證據不足以證明
    ，自不能以推測或擬制之方法，以為裁判基礎（最高法院四十年台上字第八六號
    判例參照）；而告訴人之告訴，係以使被告受刑事訴追為目的，是其陳述是否與
    事實相符，仍應調查其他證據以資審認（最高法院五十二年台上字第一三００號
    判例參照）。且認定犯罪事實所憑之證據，雖不以直接證據為限，間接證據亦包
    括在內，然而無論直接證據或間接證據，其為訴訟上之證明，須於通常一般之人
    均不致有所懷疑，而得確信其為真實之程度者，始得據為有罪之認定，倘其證明
    尚未達到此一程度，而有合理之懷疑存在而無從使事實審法院得有罪之確信時，
    即應由法院為諭知被告無罪之判決（最高法院七十六年台上字第四九八六號判例
    參照）。
三、公訴意旨認被告甲○○涉有右揭犯行，無非係以右揭事實業據告訴人蔡木指訴綦
    詳，核與證人孫益敏在警訊中證述之情節相符，並有扣案西瓜刀一把可稽為其論
    據，惟訊據被告甲○○堅決否認有何持刀強盜告訴人之犯行，辯稱當天伊有去敲
    了丁○○家的門，敲了一個多小時，他都沒有開門，管理員問伊說有什麼事情，
    伊告訴他說丁○○欠伊一千元都不還伊，而且前二天在該處將伊打的很嚴重，當
    時有乙○○、黃仁輝在場有看到，管理員勸伊說算了，叫伊不要討了，伊拿刀將
    他機車後輪胎戳破，之後就拿那一把刀子上樓去，仍然沒有人回應，伊將刀子丟
    在電梯旁邊就離開等語。
四、經查：
    （一）告訴人丁○○與被告甲○○於本案發生前即已認識，並曾因一千元債務而
          起爭執，業據證人乙○○於本院九十一年一月二十三日訊問時結證在卷（
          其略稱：【你曾經在丁○○的住處看過丁○○毆打被告嗎？】毆打是沒有
          ，我是看過丁○○追被告而已，他們追出去之後，我就先離開了。追出去
          之後的情形我也不知道，我確實沒有看到誰打誰。【為何丁○○要追被告
          ？】當時丁○○有欠被告一千元，但是我欠丁○○二千元，丁○○就說要
          我拿錢給他，我說我當時身上沒有錢，後來他們發生口角‧‧‧【你有無
          看到丁○○拿棒球棍追被告？】有看到。但是追出去之後我就不曉得等語
          ），告訴人於本院同日訊問時亦自承被告之前有去過伊那邊，是與乙○○
          一起去的，他們要向伊要一千元，伊說乙○○欠伊三千元，扣掉那一千元
          ，乙○○還要再給伊二千元，被告就硬說伊要還他一千元等語，是告訴人
          與被告間本即存有嫌隙，而被告於八十九年二月二十二日凌晨五時許，又
          持西瓜刀將告訴人所有之前開機車座墊劃破及戳破機車輪胎，告訴人是否
          因此懷恨在心，而故意誣指被告強盜其財物即非無疑！
    （二）本案係告訴人於八十九年二月二十三日下午報警，由警方於同日下午三時
          許至其前開住處勘查並製作筆錄，其指稱「於昨日八十九年二月二十二日
          凌晨五時許，我獨自一人在住所桃園市○○街六十七號十樓八室出租套房
          內睡覺之時，發現有二名歹徒分別持刀侵入爬窗戶進來，衣架上拿走二件
          皮衣，後由其中乙位綽號阿俊之男子持刀抵住我的脖子，伸手行搶我放置
          床沿之褲子內的五千元台幣，後二人匆匆自房門奪門離去時，經我高呼搶
          劫，引來隔壁之鄰居、房東，卻遭綽號阿俊之男子持刀抵嚇房東及鄰居不
          關他們的事，隨後便匆匆離去，樓下並另有一名歹徒在一樓把風‧‧‧我
          嚇得均不敢出門，至今才聯絡警方至我處所勘查」云云，其於八十九年二
          月二十七日警訊時則稱「甲○○當時是夥同另外一名男子，一人各持一把
          長刀自房間窗戶爬進來，便由甲○○持長刀抵住在床上睡覺的我脖子，叫
          我不要動，由甲○○在衣架上拿走二件皮衣後，又到我床沿自我睡覺時脫
          下放置床沿的褲子內拿走新台幣五千元後，便自房門離去，我便起床欲追
          出喊搶劫，見甲○○還在門口，並引來房東、鄰居，我趕緊把房間門關上
          ，怕甲○○又返回殺害我」云云，於檢察官八十九年三月十四日訊問時改
          稱「當時我在睡覺，有二人從窗戶跳進來，我被驚醒，其中一名歹徒對我
          說：有錢否？我告訴他褲子口袋裡有五千元，他就將錢拿去，並且拿了我
          一件皮衣逃逸，當時二名歹徒手上各持一把西瓜刀。（歹徒有無作勢要砍
          你？）其中一名歹徒有作勢舉起西瓜刀要我不要出聲，另一名則搜我褲內
          財物」云云，於本院九十一年一月二十三日訊問時則稱「（當天發生的情
          形如何？）我看到一個人進來我的房間，他可能是從窗戶爬進來，因為我
          睡覺有將門鎖起來，我醒來的時候看到那個人拿著壹把西瓜刀，我看那個
          人就是被告，是近一點的時候看的，他對我說一千元還我，我就告訴他說
          我不是欠你的，當時我穿短褲躺在棉被裡面，被告拿著刀子叫我不要起來
          ，我的長褲放在我床上我的身旁，被告就說你不拿我就自己拿，他就從我
          褲子裡面拿了五千元，拿了就從門走掉了。當時我房間對面的一位太太有
          看到，當時我衝到門口，他問我說發生什麼事情，我告訴他說沒有。（你
          說的那位太太叫什麼名字？）我不認識他，也不知道他叫什麼名字，他現
          在也不住那裡了。（被告除了拿五千元外，還拿了什麼東西？）沒有了。
          （為何之前說也有拿二件皮衣？）那是之前丟掉的，我有報案。（你確定
          那二件皮衣是被告偷的？）我沒有確定，但是被告有穿一件與我一樣的皮
          衣。」云云，其就當天是幾位歹徒強盜其財物？歹徒如何強盜？有無拿刀
          抵住其脖子？下手強盜之歹徒究搶其何物品？及歹徒離開之情形等，前後
          所為指述均不一，已難令人置信其所言為真實。
    （三）而查告訴人先指稱被告於八十九年二月二十二日強盜其二件皮衣，又改稱
          搶走其一件皮衣，於本院審理中則改稱皮衣是先前丟掉的，被告有穿一件
          與他一樣的皮衣云云，足認其此部分之指述確不足採信。至告訴人所指稱
          被告自其褲子口袋內拿走五千元一節，其先稱：被告係先拿走二件皮衣，
          再以刀抵住伊脖子，後自行伸手自其褲子口袋搶走五千元云云，後稱：被
          告先持長刀抵住在床上睡覺的伊的脖子，叫伊不要動，被告在衣架上拿走
          二件皮衣後，又到伊床沿自伊睡覺時脫下放置床沿的褲子內拿走五千元，
          檢察官偵訊時改稱：其中一名歹徒對伊說有錢否？伊告訴他褲子口袋裡有
          五千元，他就將錢拿去云云，於本院則稱：被告對伊說一千元還我，伊就
          告訴他說我不是欠你的，當時伊穿短褲躺在棉被裡面，被告拿著刀子叫伊
          不要起來，伊的長褲放在伊床上伊的身旁，被告就說你不拿我就自己拿，
          他就從伊褲子裡面拿了五千元，拿了就從門走掉了云云，其所為之指述亦
          顯不一致，自不足採為被告不利認定之證據。
    （四）又本案警方移送之筆錄內雖有一份署名孫益敏之筆錄，惟經本院依該年籍
          資料所查知之孫益敏戶籍（見本院卷所附法務部戶役政連線作業系統之個
          人基本資料）住址傳喚孫益敏本人，孫益敏於本院九十九十年六月二十八
          日訊問時，結證稱其未曾居住於桃園縣桃園市○○街六十五號十一樓之七
          ，亦未曾至桃園縣警察局大園分局警備隊製作該份筆錄，足認該份筆錄確
          非證人孫益敏所為證述。又本院行文請桃園縣警察局大園分局查明該冒名
          孫益敏之人之資料，該局將該份警訊筆錄送請內政部警政署刑事警察局鑑
          驗指紋，然經輸入電腦比對結果，並未發現有指紋相符者，即無從查出該
          名冒名者之真實身分，本院亦無從傳喚該人，以查明該警訊筆錄內容之真
          實性，是該份警訊筆錄亦不得為被告不利認定之證據。
    （五）綜上所述，告訴人丁○○之指述既有如上之瑕疵，並存有上述合理之懷疑
          ，且已查無其他積極之證據足資證明其所為被告不利之指述屬實，自不得
          僅憑告訴人片面之指述，遽臆斷被告持扣案之西瓜刀強盜告訴人之財物，
          是公訴人所指被告涉有懲治盜匪條例第五條第一項第一款之強盜罪之罪嫌
          部分，尚乏積極確切證據據證明之，是不能證明被告有此部分犯行，自應
          依法諭知被告此部分無罪。
據上論斷，應依刑事訴訟法第二百九十九條第一項前段、第三百零一條第一項，刑法
第二條第一項前段、第三百五十四條、修正後第四十一條第一項前段、第三十八條第
一項第二款，罰金罰鍰提高標準條例第一條前段、第二條，判決如主文。
本案經檢察官陳雅譽到庭執行職務。
中      華      民      國    九十一    年      九      月      五      日
                                  臺灣桃園地方法院刑事第六庭
                                      法  官  林  春  鈴
右正本證明與原本無異。
如不服本判決，應於判決送達後十日內向本院提出上訴狀( 應附繕本 )，上訴於
臺灣高等法院。
                                      書記官  江  世  亨
中        華        民        國   九十一   年   九   月    六    日
附論罪科刑依據之法條：
刑法第三百五十四條
毀棄、損壞前二條以外之他人之物或致令不堪用，足以生損害於公眾或他人者，處二
年以下有期徒刑、拘役或五百元以下罰金。
